臺灣基隆地方法院刑事判決　　　　　　　 94年度訴字第808號
公　訴　人　　臺灣基隆地方法院檢察署檢察官
被　　　告　　甲○○
上列被告因常業詐欺等案件，經檢察官提起公訴（九十四年度偵
字第三五七三號），本院判決如下：
    主  文
甲○○無罪。
    理      由
一、本案公訴事實詳如起訴書所載（如附件）。
二、原起訴檢察官認被告甲○○提供帳戶供人使用係一行為，想
    像競合觸犯刑法第三百四十條、洗錢防制法第九條第一項之
    幫助常業詐欺罪及幫助洗錢二罪，嗣經蒞庭檢察官變更起訴
    法條為幫助常業詐欺一罪，被告並為認罪，本院以檢察官起
    訴暨被告認罪之所犯法條非屬死刑、無期徒刑、最輕本刑
　　為三年以上有期徒刑之罪，亦非高等法院管轄第一審案件，
　  且於準備程序進行中，就被訴事實為有罪之陳述，經法官告
    知其簡式審判程序之旨，並聽取公訴人及被告之意見後，依
    刑事訴訟法第二百七十三條之一第一項之規定，經合議庭裁
    定由受命法官獨任進行簡式審判程序，合先敘明。
三、經查，被告固坦承於民國九十三年十二月間依報紙刊登之廣
    告出租其所有華南商業銀行基隆分行0000000000
    00號帳戶牟利，嗣被害人丙○○於九十四年一月二日，因
    見中華日報刊登油壓按摩之應召廣告，經電話聯絡，並約定
    旅館房間，對方即要求先行匯款，被害人查覺有異拒絕後，
    對方另以電話以知悉被害人住處，將對其家人不利之方式恐
    嚇被害人，致被害人心生畏怖而匯款新台幣（下同）六萬三
    千零六十四元至被告提供之前開帳戶內之經過，業據被害人
    於偵查中（參見偵卷九十四年四月十五日訊問筆錄）指訴綦
    詳，是本案被害人係因不詳姓名之人施恐嚇，致心生畏怖而
    匯款給付，則該行為人（即正犯）所為係刑法第三百四十六
    條第一項之恐嚇取財罪，如若被告事前提供帳戶屬幫助犯罪
    行為，則應係幫助恐嚇取財，而非幫助詐欺；又恐嚇取財與
    詐欺，乃二不同社會事實，無從變更法條，是本案公訴人論
    訴被告之客觀行為係涉犯幫助（常業）詐欺，即有未洽。
四、按金融帳戶為個人之理財工具，一般民眾皆可自由申請開設
    金融帳戶，並無任何特殊之限制，且得同時在不同金融機構
　　申請多數存款帳戶使用，又其僅為存提款之用，本身要無何
　  經濟價值，而得為質借或徵信之用。另衡諸一般常情，金融
    存摺亦事關個人財產權益之保障，其專有性甚高，除非本人
　　或與本人親密關係者，難認有何理由可自由流通使用該存摺
　  ，一般人均有妥為保管及防止他人任意使用之認識，且該等
    專有物品如落入不明人士手中，而未加以闡明正常用途，極
    易被利用為與財產有關之犯罪工具，此為吾人依一般生活認
    知所易於體察之常識，而有犯罪意圖者，非有正當理由，竟
　  徵求他人提供帳戶，客觀上可預見其目的，係供為某筆資金
    之存入，後再行領出之用，且該筆資金之存入及提領過程係
    有意隱瞞其流程及行為人身分曝光之用意，一般人本於一般
    認知能力均易於瞭解（最高法院九十三年度臺上字第三一號
    判決意旨參照）。且邇來以電話、手機簡訊等通知中獎、刮
　　刮樂、退費、退稅或佯稱金融卡遭冒用須更改資料等類似之
　  不法詐騙份子，為掩飾其等不法行徑，以避免執法人員循線
    查緝，經常利用他人存款帳戶、提款卡暨密碼，以確保犯罪
　　所得免遭查獲，類此案件在社會上層出不窮，亦屢經報章雜
　  誌及其他新聞媒體再三披露，故避免此等專屬性甚高之物品
    被不明人士利用為與財產有關之犯罪工具，亦為一般生活認
　  知所應有之認識。本案被告將其所有之帳戶資料無正當理由
    ，提供予他人使用，縱無證據證明被告明知利用帳戶資料遂
　  行犯罪者之行為態樣，然如前述，遂行犯罪者如為詐騙犯行
    ，應為被告所得預見，且不違反其提供帳戶之本意。
五、惟幫助犯之成立，以行為人主觀上認識被幫助者正欲從事犯
    罪或係正在從事犯罪，即具有幫助故意，雖不以行為人確知
　　被幫助者係犯何罪名為必要，惟仍需在幫助犯罪之共同認識
　  範圍內，亦即取得帳戶資料者，除可能將帳戶供詐欺取財入
    款外，亦有可能從事恐嚇取財、擄人勒贖、走私、販賣毒品
    等重大犯罪之入款，而逸出被告原先幫助犯罪之共同認識範
    圍，此即無從遽認幫助犯對逸出其認識之犯行具何幫助犯意
　　。或謂幫助犯僅須知其提供帳戶之他人可能犯罪，即屬之，
    然幫助犯無獨立性，乃依存於正犯之存在而成立，故如正犯
  　係犯恐嚇取財、擄人勒贖、走私、販賣毒品罪，而將贓款入
    幫助犯所提供之帳戶，則幫助犯相同之提供帳戶行為，可能
    因不同之正犯所為恐嚇取財、擄人勒贖、走私、販賣毒品等
    重罪而異其結果，或同一正犯之不同犯行入款，致一幫助之
    提供一帳戶行為，而擔負數不同幫助罪名，均顯失衡及無限
    擴張而有違刑法理論。是迄立法者既未對「無故提供帳戶供
    人使用」之犯行單獨立法明文處罰，則依現行社會現況，以
    詐騙集團買受帳戶使用，為一般社會大眾所知悉及預見，其
    無故提供帳戶嗣供人詐騙入款者，自應具幫助詐欺之未必故
    意。綜上，本案被害人既係因遭恐嚇匯款，實施恐嚇者乃為
    恐嚇取財之正犯，而恐嚇取財尚非一般提供帳戶者得以預見
    ，而逸出被告認識之幫助犯行，主觀上，難認被告有恐嚇取
    財之幫助犯意，是應為被告無罪之諭知。
五、據上論斷，應依刑事訴訟法第三百零一條第一項，判決如主
    文。
本案經檢察官乙○○到庭執行職務。
中　　華　　民　　國　　94　　年　　10　　月　　20　　日
                  刑事第四庭法  官  陳玉雲
以上正本證明與原本無異。
對於本件判決如有不服，應於收受送達後10日內，向本院提出上
訴書狀，上訴於臺灣高等法院，並按他造當事人之人數附具繕本
。
中　　華　　民　　國　　94　　年　　10　　月　　20　　日
                            書記官  王毓嫻
附件：
臺灣基隆地方法院檢察署檢察官起訴書
　　　　　　　　　　　　　　　　　　　94年度偵字第3573號
　　被　　　告　甲○○　男　28歲（民國○○年○月○○日生）
　　　　　　　　　　　　住基隆市○○區○○街73巷46之1號
　　　　　　　　　　　　身分證統一編號：Ｚ000000000號
上列被告因常業詐欺等案件，業經偵查終結，認應提起公訴，茲
將犯罪事實及證據並所犯法條分敘如下：
　　 　　 犯　罪　事　實
一、甲○○曾因違反毒品危害防制條例案件，於民國94年3月1日
　　，經法院判處有期徒刑4月確定，於94年8月20日縮刑期滿執
　　行完畢 (不構成累犯) ，詎仍不知悔改，於93年12月間某日
　　，經由觀看報紙得知得以出租帳戶之方式牟利，甲○○雖可
　　預見提供自己帳戶予他人使用，可能供他人掩飾或隱匿其犯
　　常業詐欺等重大犯罪所得財物之用，竟仍不違反其本意，因
　　缺錢花用，而基於幫助他人實施常業詐欺、幫助掩飾他人因
　　重大犯罪所得財物上利益之犯意，於同年月某日，在基隆火
　　車站附近，將華南商業銀行基隆分行帳戶 (帳號：
    000000000000)，以新臺幣 (下同)1 千元之價格，出租予年
    籍姓名不詳之男子，該男子取得前開帳戶後，隨即轉交所屬
    之詐騙集團，該集團成員即於附表所示之時間及地點，以附
    表所示之方式，向附表所示之被害人詐騙，致被害人陷於錯
    誤而轉帳至前開帳戶，詐騙集團成員得款後立即將款項提領
    一空。嗣經被害人報警處理後，始循線查悉上情。
二、案經基隆市警察局第1分局報請偵辦。
　　　　　證　據　並　所　犯　法　條
一、證據清單暨待證事實
　　編號　證據名稱　　　　　待證事實　　　　　備　註
　　一、　開戶資料　　　　　犯罪事實欄所述
　　 　　　　　　　　　　　 之帳戶係被告所
　　 　　　　　　　　　　　 開立之事實
　　二、　存摺影本及交易明　附表所示被害人
　　 　　 細影本　　　　　　確有轉帳至被告
　　 　　　　　　　　　　　 前開帳戶之事實
　　三、　附表所示被害人之　附表所示被害人遭
　　 　　 指述　　　　　　　詐騙之事實
　　四、　被告之自白　　　　全部犯罪事實
二、核被告甲○○所為係犯刑法第30條第1項、第340條之幫助常
　　業詐欺及洗錢防制法第9條第1項之幫助洗錢等罪嫌。其以1
　　行為觸犯上開2罪名，為想像競合犯，請從一重以刑法第30
　　條第1項、第340條之幫助常業詐欺罪處斷。被告係幫助他人
　　犯罪，請依刑法第30條第2項之規定，減輕其刑。末按犯洗
　　錢防制法之罪者，因犯罪所得財物，不問屬於犯人與否，沒
　　收之，如全部或一部不能沒收時，追徵其價額或以其財產抵
　　償之，所謂因犯罪所得財物，包括因犯罪取得之報酬在內，
　　洗錢防制法第12條第1項、第4條第2款分別定有明文，從而
　　，被告出租帳戶獲得之1千元，請予以宣告沒收，如全部或
　　一部不能沒收時，以其財產抵償之。
三、依刑事訴訟法第251條第1項提起公訴。
　　此　　致
臺灣基隆地方法院
中　　華　　民　　國　　94　　年　　9 　　月　　16　　日
　　　　　　　　　　　　　　　檢察官　張　志　明
本件正本證明與原本無異
中　　華　　民　　國　　94　　年　　9 　　月　　21　　日
　　　　　　　　　　　　　　　書記官　姜　貴　泰
附錄所犯法條：
刑法第340條
　　以犯第339條之罪為常業者，處1年以上7年以下有期徒刑，
　　得併科5萬元以下罰金。
洗錢防制法第9條第1項
　　犯第2條第1款之罪者，處5年以下有期徒刑，得併科新臺幣
　　三百萬元以下罰金。
附表、詐騙時地一覽表
編號　時　 間　被害人　詐　騙　方　式　　　　備註
一、　94年1 月 丙○○　以提供按摩交易
　　  2 日　　　　　　 為由，要求被害
　　 　　　　　　　　　人先操作提款機
　　 　　　　　　　　　付款，惟被害人
　　 　　　　　　　　　並未陷於錯誤而
　　 　　　　　　　　　未轉帳，復以會
　　 　　　　　　　　　騷擾被害人為由
　　 　　　　　　　　　，要求被害人轉
　　 　　　　　　　　　帳，致被害人陷
　　 　　　　　　　　　於錯誤，而轉帳
　　 　　　　　　　　　63064 元至前開
　　 　　　　　　　　　帳戶
